【裁判字號】    99,訴,598
【裁判日期】    990621
【裁判案由】    違反毒品危害防制條例
【裁判全文】
臺灣彰化地方法院刑事判決               99年度訴字第598號
公  訴  人  臺灣彰化地方法院檢察署檢察官
被      告  甲○○
上列被告因違反毒品危害防制條例案件，經檢察官提起公訴（99
年度毒偵字第454 、500 、743 號），本院合議庭裁定由受命法
官獨任進行簡式審判程序，茲判決如下：
    主  文
甲○○施用第二級毒品，累犯，處有期徒刑伍月，扣案之第二級
毒品甲基安非他命包（分別驗前淨重零點壹貳柒壹公克、驗後
淨重零點壹貳陸零公克；驗前淨重零點壹肆伍伍公克、驗後淨重
零點壹肆肆壹公克；驗前淨重零點壹壹捌貳公克、驗後淨重零點
壹壹柒捌公克）沒收銷燬之；吸食器壹組、塑膠鏟管壹支均沒收
。又施用第一級毒品，累犯，處有期徒刑玖月。又施用第一級毒
品，累犯，處有期徒刑玖月，扣案之注射針筒貳支、塑膠袋個
均沒收。應執行有期徒刑壹年捌月，扣案之第二級毒品甲基安非
他命包（分別驗前淨重零點壹貳柒壹公克、驗後淨重零點壹貳
陸零公克；驗前淨重零點壹肆伍伍公克、驗後淨重零點壹肆肆壹
公克；驗前淨重零點壹壹捌貳公克、驗後淨重零點壹壹柒捌公克
）沒收銷燬之；吸食器壹組、塑膠鏟管壹支、注射針筒貳支、塑
膠袋個均沒收。
    犯罪事實
一、甲○○曾於民國88年間因偽造貨幣案件，經本院以88年度訴
    字第190 號刑事判決判處有期徒刑3 年2 月確定；又於88年
    間因施用第1 級毒品案件，經本院以88年度訴字第433 號刑
    事判決判處有期徒刑8 月；復於89年間因施用第2 級毒品案
    件，經本院以89年度斗簡字第133 號刑事簡易判決判處有期
    徒刑4 月確定，上揭3 罪復經聲請本院以89年度聲字第2243
    號裁定應執行有期徒刑3 年10月確定。又於89年間因竊盜案
    件，經臺灣雲林地方法院以89年度易字第597 號刑事判決判
    處有期徒刑7 月確定後，經移送接續執行，於92年1 月23日
    因縮短刑期假釋出監且付保護管束。其復於假釋保護管束期
    間，於92年間因連續竊盜、施用第1 級毒品案件，經本院分
    別以92年度易字第1228號、92年度訴字第1461號刑事判決各
    判處有期徒刑1 年2 月、7 月，並定應執行有期徒刑1 年8
    月確定；另於93年間因恐嚇取財案件，經本院以93年度易字
    第603 號刑事判決判處有期徒刑5 月確定，上揭3 罪復經聲
    請本院以93年度聲字第1613號裁定應執行有期徒刑2 年確定
    ，且經撤銷前揭假釋，應執行殘刑有期徒刑1 年11月，而接
    續執行，於96年4 月16日因縮短刑期假釋出監且付保護管束
    ，復經撤銷前揭假釋，應執行殘刑有期徒刑5 月又28日，然
    依中華民國96年罪犯減刑條例聲請本院以96年度聲減字第34
    62號裁定就上開各罪分別減刑為有期徒刑7 月、3 月又15日
    、2 月又15日，並定應執行有期徒刑1 年確定後，已無殘餘
    刑期可供執行，檢察官未再指揮執行，即於中華民國96年罪
    犯減刑條例施行之日即96年7 月16日因減刑而赦免。其前於
    88年間因施用毒品案件，經本院以88年度毒聲字第2197號裁
    定令入戒治處所施以強制戒治，並以88年度毒聲字第4748號
    裁定停止戒治付保護管束，復以88年度毒聲字第5712號裁定
    撤銷停止戒治令入戒治處執行所餘之強制戒治期間，已於89
    年9 月10日強制戒治執行完畢釋放；復於前揭強制戒治執行
    完畢釋放5 年內，於92年間因施用第1 級毒品案件，經本院
    於93年2 月25日以92年度訴字第1461號刑事判決判處有期徒
    刑7 月，並於93年3 月22日確定。詎其不知悔改，明知海洛
    因及甲基安非他命，分別業經公告為毒品危害防制條例第2
    條第2 項第1 、2 款所列管之第1 、2 級毒品，不得非法持
    有、施用，於前揭強制戒治執行完畢釋放後5 年內，於92年
    間再犯施用毒品案件，經法院判處罪刑確定後，復個別基於
    施用第2 級毒品甲基安非他命、第1 級毒品海洛因之犯意，
    分別於下列時、地施用毒品：
  (一)於99年3 月9 日下午約4 、5 時許，在停放於彰化縣二林
    鎮○○路路旁之車輛內，利用塑膠鏟管將甲基安非他命鏟入
    吸食器內後，將甲基安非他命以吸食器隔熱燒烤吸食煙霧之
    方式，施用第2 級毒品甲基安非他命1 次；另於99年3 月
    9 日下午某時許即前揭施用甲基安非他命以外之某時許，亦
    在彰化縣二林鎮○○路旁，將海洛因摻水以注射針筒注射入
    體內之方式，施用第1 級毒品海洛因1 次。嗣經警方於99年
    3 月10日上午8 時30分，在彰化縣二林鎮○○路○段159 號
    前盤查而查獲，並扣得其所有且供施用甲基安非他命所用之
    吸食器1 組、塑膠鏟管1 支，及其前揭施用甲基安非他命後
    所剩餘之第2 級毒品甲基安非他命3 包（分別驗前淨重0.12
    71公克、驗後淨重0.1260公克；驗前淨重0.1455公克、驗後
    淨重0.1441公克；驗前淨重0.1182公克、驗後淨重0.1178公
    克），且於同日上午10時20分採尿送驗後，始知上情。
  (二)另於99年3 月15日下午4 時許在位於彰化縣竹塘鄉○○○○道
    路上之某加油站旁，將海洛因摻水以注射針筒注射入體內之
    方式，施用第1 級毒品海洛因1 次。嗣經警方於99年3 月16
    日中午12時40分，在彰化縣二林鎮○○路○段處前盤查而查
    獲，並扣得其所有且供施用海洛因所用之注射針筒2 支及塑
    膠袋3 個，且於同日下午2 時40分採尿送驗後，始知上情。
二、案經彰化縣警察局芳苑分局報請臺灣彰化地方法院檢察署檢
    察官偵查起訴。
    理  由
一、本案被告甲○○所犯均係死刑、無期徒刑、最輕本刑為3 年
    以上有期徒刑以外之罪，其於準備程序就前揭被訴事實為有
    罪之陳述，經受命法官告知簡式審判程序之旨，並聽取其與
    公訴人之意見後，本院認無不得或不宜改依簡式審判程序進
    行之處，爰依刑事訴訟法第273 條之1 第1 項、第284 條之
    1 ，裁定本案由受命法官獨任進行簡式審判程序，合先敘明
    。
二、訊據被告對其於上揭時、地，分別施用第2 級毒品甲基安非
    他命1 次、另施用第1 級毒品海洛因2 次之事實，於本院審
    理時均坦承不諱（參見本院99年6 月7 日審判筆錄），並有
    現場查獲照片分別共計8 張、6 張（參見臺灣彰化地方法院
    檢察署99年度毒偵字第500 號偵查卷宗第18頁至第21頁；99
    年度毒偵字第454 號偵查卷宗第21頁至第23頁）附卷可參；
    另有扣案晶體3 包（分別驗前淨重0.1271公克、驗後淨重0.
    1260公克；驗前淨重0.1455公克、驗後淨重0.1441公克；驗
    前淨重0.1182公克、驗後淨重0.1178公克），經本院送驗後
    ，均係第2 級毒品甲基安非他命，此有行政院衛生署草屯療
    養院99年5 月25日草療字鑑字第0990500170號鑑定書1 紙（
    參見本院卷宗）附卷可參，而該3 包甲基安非他命係被告於
    犯罪事實欄一(一)所示之施用甲基安非他命後所剩餘，另扣
    案吸食器1 組、塑膠鏟管1 支，均係被告所有供犯罪事實欄
    一(一)所示之施用第2 級毒品甲基安非他命所用之物；另扣
    案之注射針筒2 支、塑膠袋3 個則係被告所有且供其於犯罪
    事實欄一(二)所示之施用第1 級毒品海洛因所用之物，業經被
    告於本院審理中陳述明確，可資佐證。另查：
  (一)被告係分別於99年3 月10日上午10時20分、於99年3 月16日
    下午2 時40分，經警方採集被告尿液送驗結果，分別呈嗎啡
    及甲基安非他命陽性反應、嗎啡陽性反應，此有詮昕科技股
    份有限公司【下稱詮昕公司】99年3 月30日報告編號000000
    00號濫用藥物尿液檢驗報告影本、委託檢驗尿液代號與真實
    姓名對照認證單各1 份（參見臺灣彰化地方法院檢察署99年
    度毒偵字第500 號偵查卷宗第17頁、第38頁）、詮昕公司99
    年3 月19日報告編號00000000號濫用藥物尿液檢驗報告、委
    託檢驗尿液代號與真實姓名對照認證表各1 份（參見臺灣彰
    化地方法院檢察署99年度毒偵字第454 號偵查卷宗第25頁、
    第54頁）附卷可稽，足見被告確有分別施用第2 級毒品甲基
    安非他命1 次、施用第1 級毒品海洛因2 次之事實，應可認
    定。
  (二)按海洛因施用入人體後水解還原成嗎啡，再循嗎啡之代謝方
    式排出體外，業據行政院衛生署藥物食品檢驗局73藥檢壹字
    第030221號函說明綦詳，且依醫學臨床實驗及根據英國藥學
    會出版Isolation and Indentification of Drugs一書第2
    版載明：口服或注射海洛因後可快速吸收，並於血液中迅速
    代謝成6 —乙醯嗎啡，然後轉變成嗎啡；再毒品施用後於尿
    液、血液中可檢出之最大時限，與施用劑量、施用頻率、施
    用方式、施用者飲水量之多寡、個人體質、檢體收集時間點
    及所用檢測方法之靈敏度等因素有關，因個案而異，一般於
    尿液中可檢出之最大時限，古柯鹼為施用後1 至4 天、海洛
    因為2 至4 天、嗎啡為2 至4 天、大麻為1 至10天、安非他
    命為1 至4 天、甲基安非他命為1 至5 天、MDMA為1 至4 天
    、MDA 為1 至4 天、Ketamine為2 至4 天等語，業經行政院
    衛生署管制藥品管理局92年7 月23日管檢字第0920005609號
    函載明明確。另純甲基安非他命之游離基為無色或淡黃色之
    油狀物，具輕微腥味、胺臭，而實際上甲基安非他命多以鹽
    酸鹽或硫酸鹽存在，形成白色、微帶苦味之結晶性粉末或似
    冰糖之片狀結晶，該結晶極易溶於水或酒精，目前國內發現
    的均為甲基安非他命之鹽酸鹽，可以口服、鼻吸、煙吸或注
    射等方式施用等語，亦經行政院衛生署管制藥品管理局93年
    2 月9 日管宣字第0930001092號函載明明確。是參酌前揭報
    告，被告自白於前揭時間分別有施用第2 級毒品甲基安非他
    命1 次、施用第1 級毒品海洛因2 次之犯行等語，核與事實
    相符，應堪採信。
  (三)施用第1 、2 級毒品為犯罪行為，毒品危害防制條例第10條
    定有處罰明文。故施用第1 、2 級毒品者，依前揭規定本應
    科以刑罰。惟基於刑事政策，對合於一定條件之施用者，則
    依同條例第20條、第23條之規定，施以觀察、勒戒及強制戒
    治之保安處分。毒品危害防制條例於92年7 月9 日修正公布
    ，自93年1 月9 日施行，其中第20條、第23條將施用毒品之
    刑事處遇程序，區分為「初犯」及「5 年內再犯」、「5 年
    後再犯」。依其立法理由之說明：「初犯」，經觀察、勒戒
    或強制戒治後，應為不起訴處分或不付審理之裁定；經觀察
    、勒戒或強制戒治執行完畢釋放後，「5 年內再犯」者，因
    其再犯率甚高，原實施之觀察、勒戒及強制戒治既已無法收
    其實效，爰依法追訴或裁定交付審理。至於經觀察、勒戒或
    強制戒治執行完畢釋放後，「5 年後再犯」者，前所實施之
    觀察、勒戒或強制戒治已足以遮斷其施用毒品之毒癮，為期
    自新及協助其斷除毒癮，仍適用「初犯」規定，先經觀察、
    勒戒或強制戒治之程序。從而依修正後之規定，僅限於「初
    犯」及「5 年後再犯」二種情形，始應先經觀察、勒戒或強
    制戒治程序。倘被告於5 年內已再犯，經依法追訴處罰，縱
    其第3 次（或第3 次以上）再度施用毒品之時間，在初犯經
    觀察、勒戒或強制戒治執行完畢釋放5 年以後，已不合於「
    5 年後再犯」之規定，且因已於「5 年內再犯」，顯見其再
    犯率甚高，原實施觀察、勒戒或強制戒治，已無法收其實效
    ，即應依該條例第10條處罰（最高法院95年度第7 次刑事庭
    會議決議、最高法院97年度第5 次刑事庭會議決議要旨參照
    ）。經查，被告前於88年間因施用毒品案件，經本院以88年
    度毒聲字第2197號裁定令入戒治處所施以強制戒治，並以88
    年度毒聲字第4748號裁定停止戒治付保護管束，復以88年度
    毒聲字第5712號裁定撤銷停止戒治令入戒治處執行所餘之強
    制戒治期間，已於89年9 月10日強制戒治執行完畢釋放；復
    於前揭強制戒治執行完畢釋放5 年內，於92年間因施用第1
    級毒品案件，經本院於93年2 月25日以92年度訴字第1461號
    刑事判決判處有期徒刑7 月，並於93年3 月22日確定等情之
    事實，此有臺灣高等法院被告前案紀錄表、臺灣彰化地方法
    院檢察署刑案資料查註紀錄表各1 份附卷可參。被告前既曾
    因施用毒品案件，經強制戒治後，復於強制戒治執行完畢釋
    放後5 年內，再犯施用毒品罪，經法院判處罪刑，嗣後業經
    確定，被告於犯罪事實欄一(一)、(二)所示時間分別再度施
    用甲基安非他命、海洛因之犯行等情，即均非屬毒品危害防
    制條例第20條第3 項所定「5 年後再犯」之情形，檢察官逕
    行起訴，要無不合。依前開說明，本案被告前開所為，係於
    上揭強制戒治執行完畢釋放後5 年內，再犯施用毒品罪，且
    經法院判處罪刑後，各再度犯本案之毒品危害防制條例第10
    條第2 、1 項施用第2 、1 級毒品罪，本案事證明確，被告
    上開犯行，均應堪認定。
三、按海洛因、甲基安非他命分別為毒品危害防制條例第2 條第
    2 項第1 、2 款所明定之第1 、2 級毒品。核被告就犯罪事
    實欄一(一)部分所為，係犯毒品危害防制條例第10條第2 項
    之施用第2 級毒品罪；另就犯罪事實欄一(一)、(二)部分所為
    ，均係犯毒品危害防制條例第10條第1 項之施用第1 級毒品
    罪。被告各次持有第1 、2 級毒品進而施用，其持有之低度
    行為分別為施用之高度行為所吸收，均不另論持有毒品之罪
    。被告所犯上開3 罪，犯意各別，行為互異，應分論併罰。
    又起訴書雖記載被告於99年3 月10日上午10時20分為警採尿
    前3 日內之某時，在不詳地點，施用第1 級毒品犯行等語，
    然業經公訴人於本院審理中更正此部分之起訴事實為前揭犯
    罪事實欄一(一)所示，附此敘明。又依赦免法第1 條明文，
    減刑係屬赦免之一種寬典，是被告之刑期因減刑條例實施而
    赦免，則其究否構成累犯，應自該赦免之翌日起算至本件犯
    罪行為時，是否在5 年以內為斷，並非按執行完畢之日期起
    算（最高法院84年度臺非字第94號判決要旨參照）。經查，
    被告曾於88年間因偽造貨幣案件，經本院以88年度訴字第19
    0 號刑事判決判處有期徒刑3 年2 月確定；又於88年間因施
    用第1 級毒品案件，經本院以88年度訴字第433 號刑事判決
    判處有期徒刑8 月；復於89年間因施用第2 級毒品案件，經
    本院以89年度斗簡字第133 號刑事簡易判決判處有期徒刑4
    月確定，上揭3 罪復經聲請本院以89年度聲字第2243號裁定
    應執行有期徒刑3 年10月確定。又於89年間因竊盜案件，經
    臺灣雲林地方法院以89年度易字第597 號刑事判決判處有期
    徒刑7 月確定後，經移送接續執行，於92年1 月23日因縮短
    刑期假釋出監且付保護管束。其復於假釋保護管束期間，於
    92年間因連續竊盜、施用第1 級毒品案件，經本院分別以92
    年度易字第1228號、92年度訴字第1461號刑事判決各判處有
    期徒刑1 年2 月、7 月，並定應執行有期徒刑1 年8 月確定
    ；另於93年間因恐嚇取財案件，經本院以93年度易字第603
    號刑事判決判處有期徒刑5 月確定，上揭3 罪復經聲請本院
    以93年度聲字第1613號裁定應執行有期徒刑2 年確定，且經
    撤銷前揭假釋，應執行殘刑有期徒刑1 年11月，而接續執行
    ，於96年4 月16日因縮短刑期假釋出監且付保護管束，復經
    撤銷前揭假釋，應執行殘刑有期徒刑5 月又28日，然依中華
    民國96年罪犯減刑條例聲請本院以96年度聲減字第3462號裁
    定就上開各罪分別減刑為有期徒刑7 月、3 月又15 日 、2
    月又15日，並定應執行有期徒刑1 年確定後，已無殘餘刑期
    可供執行，檢察官未再指揮執行，即於中華民國96 年 罪犯
    減刑條例施行之日即96年7 月16日因減刑而赦免等情，此有
    臺灣高等法院被告前案紀錄表、臺灣彰化地方法院檢察署刑
    案資料查註紀錄表各1 份存卷可考，其受徒刑一部之執行而
    赦免後，於5 年內故意再犯本案有期徒刑以上之3 罪，均應
    依刑法第47條第1 項之規定，論以累犯，並各加重其刑。爰
    審酌被告施用毒品雖僅戕害己身之健康，尚未對他人造成危
    害，且犯後已坦承犯行，態度尚稱良好，然其前因施用毒品
    案件，經強制戒治執行完畢釋放5 年內，再犯施用毒品罪，
    並由法院判處罪刑確定後，甫因中華民國96年罪犯減刑條例
    減刑而赦免，仍未能徹底戒絕毒品，無視於國家對於杜絕毒
    品犯罪之禁令，猶未能深切體認毒品危害己身之鉅，復犯本
    案施用毒品罪，顯見其無戒毒悔改之意等一切情狀，各量處
    如主文所示之刑，並定其應執行之刑。
四、又刑分主刑及從刑，主刑如不成立，從刑即失其附麗；沒收
    為從刑之一種，自應附隨於主刑存在，故毒品危害防制條例
    第18條第1 項所謂「查獲」之第1 、2 級毒品，係指經有罪
    判決事實欄認定與被告犯罪事實有關之毒品而言（最高法院
    98年度臺上字第7330號判決要旨參照）。經查：
  (一)扣案之晶體3 包（分別驗前淨重0.1271公克、驗後淨重0.12
    60公克；驗前淨重0.1455公克、驗後淨重0.1441公克；驗前
    淨重0.1182公克、驗後淨重0.1178公克），經送驗後係第2
    級毒品甲基安非他命，且係被告於犯罪事實欄一(一)所示之
    施用甲基安非他命後所剩餘，均已如前述，且該包裝毒品之
    塑膠袋均會有極微量毒品殘留，業已無法與毒品析離，亦經
    法務部調查局以93年3 月19日調科壹字第09300113060 號函
    釋明確，均屬違禁物，不問是否屬於犯人所有與否，依毒品
    危害防制條例第18條第1 項前段規定，併予宣告沒收銷燬之
    。又鑑定耗損之毒品，既已滅失，即無庸併予宣告沒收銷燬
    ，附此敘明。
  (二)另扣案吸食器1 組、塑膠鏟管1 支，均係被告所有供犯罪事
    實欄一(一)所示之施用第2 級毒品甲基安非他命所用之物；
    至扣案之注射針筒2 支、塑膠袋3 個則係被告所有且供其於
    犯罪事實欄一(二)所示之施用第1 級毒品海洛因所用之物，業
    經被告於本院審理中陳述明確，爰各依刑法第38條第1 項第
    2 款之規定併予宣告沒收。
據上論斷，應依刑事訴訟法第273 條之1 第1 項、第299 條第1
項前段，毒品危害防制條例第10條第1 項、第2 項、第18條第1
項前段，刑法第11條、第47條第1 項、第38條第1 項第2 款、第
51條第5 款，判決如主文。
本案經檢察官邱鼎文到庭執行職務。
中    華    民    國    99    年    6     月    21    日
                  刑事第三庭          法  官  唐中興
以上證明與原本無異。
如不服本判決應於收受判決後10日內向本院提出上訴書狀，並應
敘述具體理由；其未敘述上訴理由者，應於上訴期間屆滿後20日
內向本院補提理由書（均須按他造當事人之人數附繕本）「切勿
逕送上級法院」。
中    華    民    國    99    年    6     月    21    日
                                      書記官  黃國源
【附錄本案判決論罪科刑法條全文】：
毒品危害防制條例第10條
施用第1級毒品者，處6月以上5年以下有期徒刑。
施用第2級毒品者，處3年以下有期徒刑。

司法院資訊處製作；財團法人民間司法改革基金會備份。
